臺灣桃園地方法院民事裁定
                                    110年度監宣字第756號
聲  請  人  𡍼萬榮  
相  對  人  𡍼春生  

關  係  人  𡍼秀蘭 
上列聲請人聲請監護宣告事件，本院裁定如下：
    主  文
宣告𡍼春生（男、民國00年0月00日生、身分證統一編號：Z0000
00000號）為受監護宣告人。
選定𡍼萬榮（男、民國00年0月00日生、身分證統一編號：Z0000
00000號）為受監護宣告人𡍼春生之監護人。
指定𡍼秀蘭（女、民國00年0月0日生、身分證統一編號：Z00000
0000號）為會同開具財產清冊之人。
聲請費用由受監護宣告人負擔。
    理  由
一、本件聲請意旨略以：聲請人𡍼萬榮為相對人𡍼春生之弟。相
    對人因罹患殘餘型思覺失調症、已知生理狀況引起的瞻妄，
    失智症，伴有行為障礙，致不能為意思表示或受意思表示，
    或不能辨識其意思表示之效果，故提出本案之聲請。為此依
    民法第14條第1項、家事事件法第164條第1項規定，聲請本
    院准予對相對人為監護宣告，並依民法第1111條規定指定聲
    請人為相對人之監護人暨指定關係人𡍼秀蘭為會同開具財產
    清冊之人等語，並提出身心障礙證明、戶籍謄本、親屬系統
    表、同意書等件為證。
二、按「對於因精神障礙或其他心智缺陷，致不能為意思表示或
    受意思表示，或不能辨識其意思表示之效果者，法院得因本
    人、配偶、四親等內之親屬、最近一年有同居事實之其他親
    屬、檢察官、主管機關或社會福利機構之聲請，為監護之宣
    告。」民法第14條第1項定有明文。本件經本院以視訊方式
    於鑑定機關即周孫元診所鑑定醫師周孫元前點呼相對人，相
    對人乘坐輪椅、意識清楚，能回答出生日期，雖能正確舉起
    右手、分辨衣服顏色及仟元紙鈔，但對於現在所處之時間、
    地點、民國幾年及簡易之數字計算，如：6－4＝？、10－6＝？
    均無法回應。鑑定人周孫元醫師對相對人心神及身體狀況初
    步診斷後表示：相對人為慢性精神患者，有失智症，其餘詳
    如鑑定報告等語，有本院111年1月20日訊問筆錄附卷可稽。
    另參酌周孫元診所出具精神鑑定報告結果略以：𡍼員符合思
    覺失調症及失智症之診斷（ICD-10-CM 編碼F20.0）。因此
    心智缺陷，致其為意思表示、受意思表示及辨識意思表示效
    果之能力，均已達不能之程度等語，有該院檢附之精神鑑定
    報告書在卷足按。本院審酌相對人因精神障礙已致不能為意
    思表示或受意思表示，聲請人聲請對於相對人為監護之宣告
    ，核無不合，應予准許。
三、次按「法院為監護之宣告時，應依職權就配偶、四親等內之
    親屬、最近一年有同居事實之其他親屬、主管機關、社會福
    利機構或其他適當之人選定一人或數人為監護人，並同時指
    定會同開具財產清冊之人。」「法院為前項選定及指定前，
    得命主管機關或社會福利機構進行訪視，提出調查報告及建
    議。監護之聲請人或利害關係人亦得提出相關資料或證據，
    供法院斟酌。」「法院選定監護人時，應依受監護宣告之人
    之最佳利益，優先考量受監護宣告之人之意見，審酌一切情
    狀，並注意下列事項：㈠受監護宣告之人之身心狀態與生活
    及財產狀況。㈡受監護宣告之人與其配偶、子女或其他共同
    生活之人間之情感狀況。㈢監護人之職業、經歷、意見及其
    與受監護宣告之人之利害關係。法人為監護人時，其事業之
    種類與內容，法人及其代表人與受監護宣告之人之利害關係
    。」民法第1111條第1項、第2項、第1111條之1分別定有明
    文。
四、本院經囑請桃園市社會工作師公會對兩造進行訪視，訪視評
    估結果略以：
  ㈠需求評估：
　　相對人為思覺失調症及失智症患者，目前領有重度第1類身
    心障礙證明。訪視當天，相對人乘坐輪椅，眼神可聚焦，雙
    手具抓握力，站立或行走時須他人攙扶。相對人可正確書寫
    及回答個人姓名，也可辨識聲請人及文字，但無法正確回答
    個人基本資料、父母與手足姓名及訪視日期，也無法分辨左
    右，亦無法自理日常生活起居。評估相對人受疾病及障礙影
    響，致困難與人互動溝通，無法對外處理個人事務，而有他
    人協助照顧及處理個人事務之需。聲請人表示，為協助相對
    人向桃園市政府稅務局陳情辦理地價稅減免及合法與方便辦
    理相對人事務，而聲請本案。
  ㈡建議：
　　本案聲請人為相對人三弟，關係人為相對人妹妹。相對人現
    安置於桃園市私立吉安老人長期照顧中心，接受機構式照護
    ，目前由機構工作人員照顧相對人的日常生活起居、安排就
    醫、協助服藥與保管健保卡，由聲請人主責處理相對人事務
    及負責保管相對人的身分證、身心障礙證明、存摺與印章，
    而相對人安置照顧費現以桃園市政府社會局提供身心障礙者
    日間照顧及住宿式照顧補助、聲請人之個人工作收入及相對
    人每月領取國民年金一起支付。另關係人願意協助聲請人處
    理相對人事務。訪視現場，聲請人口頭表示，相對人父母皆
    已往生，相對人小弟𡍼萬來為重度身心障礙者，現於衛生福
    利部玉里醫院住院治療多年，相對人大弟𡍼春發及二弟𡍼萬
    成皆已知悉及同意本案之聲請。經訪視，聲請人具擔任本案
    監護人之意願，關係人具擔任本案會同開具財產清冊之人意
    願。綜合評估，相對人的受照顧狀況、聲請人及關係人的陳
    述，未見明顯不適任之消極原因，惟建請鈞院以相對人最佳
    利益為考量，參酌相關事證後予以綜合裁量之等語，此有桃
    園市社會工作師公會函附桃園市政府社會局社會工作科監護
    （輔助）宣告調查訪視報告在卷可參。
五、綜合上情，本院審酌聲請人為相對人三弟，有穩定居住所、
    工作收入及時間，可主責處理相對人事務、負責保管相對人
    的身分證、身心障礙證明、存摺與印章及使用個人工作收入
    及相對人每月領取國民年金一起支付相對人安置照顧費自負
    額，聲請人具擔任監護人之意願，可提供相對人良好之生活
    照顧與保護，力能擔負相對人監護人之職務無疑；另關係人
    為相對人妹妹，有穩定居住所及工作收入，願意協助聲請人
    處理相對人事務，亦有擔任會同開具財產清冊之人意願，關
    係人並無明顯不適任之情形，故由關係人擔任會同開具財產
    清冊之人，應能致力維護相對人之權益甚明，自無不當。本
    院爰依前揭法律規定，選定聲請人為相對人之監護人，併指
    定關係人為會同開具財產清冊之人。又依民法第1113條準用
    同法第1099條、第1099條之1之規定，於監護開始時，監護
    人對於受監護宣告人之財產，應會同關係人於2個月內開具
    財產清冊，並陳報法院，於開具完成並陳報法院前，監護人
    對於受監護宣告人之財產，僅得為管理上必要之行為，附此
    敘明。
六、爰依家事事件法第164條第2項，裁定如主文。
中　　華　　民　　國　 111 　 年　  1　 　月　　27　　日
　　              家事法庭    法　官  林文慧
以上正本係照原本作成。
如對本裁定抗告須於裁定送達後10日內向本院提出抗告狀，並應
繳納抗告費新台幣1000元整。
                              書記官　蘇珮瑄 
中　　華　　民　　國　　111 　年　　1 　　月　　27　　日